【裁判字號】    94,簡上,264
【裁判日期】    950106
【裁判案由】    損害賠償
【裁判全文】
臺灣臺中地方法院民事判決  94年度簡上字第264號
上  訴  人  甲○○
被上訴人    乙○○○
當事人間請求損害賠償事件，上訴人對於中華民國94年7月29日
本院沙鹿簡易庭93年度沙簡字第698號第一審判決提起上訴，本
院於民國94年12月23日言詞辯論終結，判決如下：
    主      文
原判決廢棄。
被上訴人在第一審之訴駁回。
第一、二審訴訟費用由被上訴人負擔。
    事實及理由
壹、聲明：
  一、上訴人方面：如主文所示。
  二、被上訴人方面：上訴駁回；第二審訴訟費用由上訴人負擔
      。
貳、陳述：
  一、上訴人方面：除與原審判決書所載者相同茲予引用外，補
      稱：
    (一)對本件車禍之發生，上訴人並無過失，是因丙○○○（按
      丙○○○所提上訴，因不合法而經本院裁定駁回確定）駕
      車行駛於機車道上，從上訴人之右側超車撞到上訴人右側
      車門，再追撞到被上訴人之小客車，並非上訴人開車去撞
      到丙○○○的車子。
    (二)如認被上訴人得向上訴人請求賠償，本件被上訴人請求損
      害賠償之金額也過高。
  二、被上訴人方面：除與原審判決書所載者相同茲予引用外，
      補稱：
    (一)本件雖是丙○○○的車子撞到被上訴人的汽車，但上訴人
      是自己要簽承諾書給丙○○○的，所以上訴人與丙○○○
      應該都要負責賠償。
    (二)至於車損費用，當時被上訴人有請上訴人與丙○○○去找
      人來修理汽車，丙○○○的保險公司的人是說，等鑑定車
      損價額出來之後可以理賠，但是上訴人何自己要去簽承諾
      書，才導致丙○○○保險公司說不用理賠。
參、本件爭點：
  一、上訴人就本件車禍之發生，是否有過失？
  二、如認上訴人就本件車禍之發生有過失而須負賠償責任，則
      本件被上訴人得請求損害金額為若干？
肆、本院判斷：
  一、按債權人以各連帶債務人為共同被告提起給付之訴，以被
      告一人提出非基於其個人關係之抗辯，而經法院認定為有
      理由者為限，始得適用民事訴訟法第56條第1項之規定，
      共同被告之一人對於第一審命其連帶給付之判決，提起上
      訴，尚未經第二審法院為實體上之調查，無從斷定其提出
      抗辯是否非基於其個人關係而有理由，自無同條項之適用
      ，應就其個人提起上訴是否合法，應否准許，予以調查裁
      判（最高法院41年台抗字第10號判例意旨參照）。經查，
      本件被上訴人主張上訴人及丙○○○係共同侵權行為人而
      對其等提起訴訟，請求上訴人及丙○○○負連帶賠償責任
      ，經原審判決上訴人與丙○○○應連帶給付被上訴人新台
      幣（下同）286,958元及利息後，上訴人以其就本件車禍
      之發生無過失及被上訴人所主張之金額過高為由提起上訴
      ，上訴人所主張之第一項理由（即上訴人無過失部分）因
      係基於其個人關係之抗辯，故上訴人以此項理由提起上訴
      ，其上訴之效力自不及於同案被告丙○○○，合先敘明之
      。
  二、被上訴人（即原告）起訴主張：其於民國（下同）93年8
      月21日下午5時30分許，將其所有車牌號碼CX-2719號自用
      小客車停放在台中縣烏日鄉○○路○段與學田路之路旁，
      適上訴人（即被告）駕駛車牌號碼PA-2388號自用小客車
      ，同案被告丙○○○（按其就第一審判決亦提起上訴，然
      因上訴不合法，而經本院裁定駁回確定）駕駛車牌號碼KB
      -0760號自用小客車，皆沿中山路三段由烏日往彰化方向
      行駛，於行經上開地點時，上訴人所駕駛之PA-2388號自
      用小客車因超車不慎，撞及丙○○○所駕駛之KB-0760號
      自用小客車，KB-0760號自用小客車因車速過快追撞被上
      訴人停放於路邊之CX-2719號自用小客車，被上訴人上開
      小客車因而毀損，嗣經送修需支付修理費用計286,958元
      ，依民法第185條、第196條規定，上訴人與丙○○○應連
      帶負賠償責任等語。上訴人則以其當時係駕車行駛於最外
      側之快車道上，而丙○○○則自其右側超車，撞上其駕駛
      之小客車，再追撞到被上訴人之小客車，並非上訴人開車
      去撞到丙○○○的車子，且本件被上訴人請求損害賠償之
      金額也過高等語資為抗辯。
  三、本件首須說明者，係上訴人就本件車禍之發生，是否有過
      失？經查：
    (一)按民法第185條、第184條第1項所規定「過失」之意義，
      係指行為人損害之發生雖無認識，但按其情節應預見並能
      預見而不預見者，或預見損害能發生，而確信其不發生者
      而言。次按道路交通安全規則第98條規定：「汽車在雙向
      四車道行駛時，應依左列規定：一  大型汽車除超越同一
      車道之前車或準備左轉彎外，均不得在內側車道行駛。但
      在市區○○○○道道路行駛時，不在此限。二  小型汽車
      內外側車道均可行駛，行駛速度較慢時，應在外側車道行
      駛，但不得任意變換車道行駛。三  執行任務中之消防車
      、救護車、警備車、工程救險車、內外側車道均可行駛。
      四  由同向二車道進入一車道，應讓直行車道之車輛先行
      ，無直行車道者，外車道之車輛應讓內車道之車輛先行。
      五  除準備停車或臨時停車外，不得駛出路面邊線或跨越
      兩條車道行駛。六  變換車道時，應讓直行車先行，並注
      意安全距離。（第一項）汽車在超過四車道之道路、調撥
      車道或雙向車道不對稱之道路，除依第1項各款規定行駛
      外，並應依道路交通標誌、標線、號誌之指示行駛。（第
      三項）。」是從道路交通安全規則第98條第1項第2款、第
      4款、第5款及第3項之規定可知，行駛較慢之小型汽車應
      在外側車道行駛，且不得任意變換車道；同向二車進入一
      車道，應讓直行車道車輛或內車道之車輛先行；變換車道
      時，應讓直行車先行且注意安全距離。亦即，汽車如從機
      車慢車道或路邊停車後擬進入一般快車道行駛，應讓已在
      快車道行駛之直行車先行，並應注意安全距離，不可貿然
      駛入快車道內或自機慢車道超越前車逕行駛入前車之車道
      內。
    (二)本件車禍發生地點之中山路，係一雙向六車道（另各包括
      一機車道），事故當時被上訴人之小客車係停放在台中縣
      烏日鄉○○路○段與學田路交岔口附近之路旁，上訴人與
      丙○○○所行駛之車道係三線快車道，一線機車道，而當
      時上訴人駕車係行經最外側之快車道上，而丙○○○則係
      從上訴人之右側通行（即行駛在機車道上），於通行中，
      上訴人之自用小客車右側車門與丙○○○之自用小客車左
      後側發生擦撞，其後丙○○○再撞擊被上訴人之自用小客
      車等情，已為兩造所不爭執，並有台中縣警察局烏日分局
      93年12月20日烏警交字第0930019588號函所附道路交通事
      故現場圖、道路交通事故調查報告表 (一)( 二)及現場照
      片六幀可稽，自堪信為真實。
    (三)茲有爭執者，係本件車禍之發生係上訴人所駕駛之自用小
      客車行駛於外側車道時，因為超車之故而撞擊在其右側行
      駛之丙○○○小客車？或係丙○○○自上訴人右側超車時
      ，與上訴人之小客車發生碰撞？經查：
      1.證人即現場處理員警張佑男於原審94年2月2日言詞辯論
        期日結證稱：卷附的交通事故處理單（按係93年8月21
        日製作）附起訴狀證物一）是由伊當日帶三人兩造回派
        出所依據他們的口述製作的，車禍現場圖及警訊筆錄是
        在92年12月14日製作，當事人請求鑑定時，才製作筆錄
        及現場圖，因鑑定單位請我們製作上開資料，製作完畢
        ，就送鑑定，事後製作之警訊筆錄係根據當事人事後口
        述製作，現場圖肇事經過是我個人判斷而記載的，當事
        人申請鑑定時，製作筆錄時被告丙○○○是最後製作的
        ，起先丙○○○陳稱她是右側超車行駛機車道擦撞到左
        側PA-2388號自小客車，之後失控再撞到乙○○○CX-27
        19號自小客車，後來，她要求更改筆錄，說她沒有行駛
        機車道，我讓她更改，更改後並請她簽名蓋手印等語。
      2.本件上訴人於車禍當時係直行行駛於最外側之快車道上
        ，而丙○○○當時係與上訴人同向行駛在機車道上，且
        非路邊停車準備進入快車道內，故依事故現場狀況及上
        開證人張佑男之證詞，可知上訴人所主張：當時其係最
        外側之快車道上，丙○○○車行駛於機車道上，從上訴
        人之右側超車撞到上訴人右側車門，再碰撞到被上訴人
        之小客車等語，確屬真實。
      3.被上訴人於93年12月14日警訊筆錄中陳稱：我駕駛CX-2
        719號自小客車，暫停於烏日鄉○○路○段222號前，當
        時在車上並熄火且打故障燈，突然我後方由丙○○○所
        駕駛KB-0760號自小客車撞到我車子左後側門，因撞擊
        力很大我車子再往前滑行約3至4公尺，撞到停於路邊自
        小客車5J-6701號左側車門等語。則本件丙○○○所駕
        駛之自用小客車先與上訴人之小客車發生碰撞，再撞擊
        停於路邊之被上訴人自用小客車後，猶使被上訴人之停
        駛中之自用小客車向前滑行約3至4公尺，顯見丙○○○
        當時駕駛車速係相當快速，且係擬自上訴人之右側機車
        道上加速超越上訴人之小客車並駛入上訴人之車道時，
        始發生本件事故。
    (四)綜上所述，本件應認係丙○○○駕車自上訴人右側（機車
      道上）超車時，未注意安全距離，逕行車車駛入上訴人之
      車道上，致丙○○○小車之左後側撞及上訴人小客車右側
      車門後，丙○○○之小客車再失控追撞停於路邊之被上訴
      人小客車。則依首揭說明，本件事故之發生，顯係丙○○○駕車未遵守上開道路交通安全規則所致，丙○○○就本
      件車禍之發生，自有過失。至於上訴人方面，原審雖認定
      係上訴人駕車撞擊丙○○○之小客車，然就此部分，原審
      所為事實之認定，尚有未洽，此已見前述，故原審遽該事
      實認定上訴人就本件車禍之發生亦有過失，即有未當，而
      應予撤銷改判。
    (五)上訴人雖於本件車禍事故發生後，在烏日分局內出具乙張
      承諾書載明「甲○○因駕駛不當以致撞到蕭美雲所駕車輛
      致毀損，本人願負責車輛修護責任恐口無憑，白紙黑字，
      以示負責」等語。就此承諾書，上訴人辯稱：該承諾書係
      因剛發生車禍那時候，精神狀況比較不穩定，丙○○○態
      度又很兇，所以就簽了等語。然查因該承諾書內容與本院
      前揭所為事實認定之事實並不相符，且縱生法律上之效力
      ，亦僅能認係上訴人甲○○與蕭美雲二人間就本件車禍事
      故，其等二人間就該事故彼此間之損害賠賠償達成合議（
      和解）而已，該和解效力並不及於被上訴人乙○○○。而
      本件被上訴人係主張侵權行為之損害賠償對於上訴人及丙○○○提起訴訟，則依法自應回歸當時狀況，據以判斷被
      上訴人提起本件侵權行為損害賠償訴訟之相關責任歸屬，
      是本件自難僅以該承諾書之記載，逕行認定上訴人就本件
      被上訴人之損害，應單獨或與丙○○○同負侵權行為損害
      賠償責任，併此敘明。
  四、從而，本件因上訴人就本件車禍之發生並無過失之故，則
      被上訴人依民法侵權行為之規定，起訴請求上訴人賠償車
      損286,958元，為無理由，應予駁回，原審所為上訴人敗
      訴之判決，尚有未洽，上訴意旨指摘原判決不當，求予廢
      棄改判，洵無不合，爰由本院予以廢棄改判如主文第二項
      及第三項所示。
  五、本件事證已臻明確，兩造其餘攻擊及防禦方法及舉證，核
      與判決結果不生影響，爰不一一論述，附予敘明。
  六、本件原審判決上訴人甲○○與丙○○○應連帶賠償被上訴
      人286,958元及利息，其中就上訴人甲○○部分，因本院
      認甲○○之上訴為有理由，乃將原審廢棄改判駁回被上訴
      人對甲○○之請求確定，故本件被上訴人自不能再對上訴
      人甲○○有所主張。然就丙○○○部分，因丙○○○所提
      起之上訴為不合法而由本院裁定駁回確定，故依法被上訴
      人自得持原審確定判決（即本院沙鹿簡易庭93年沙簡字第
      698號）向丙○○○請求賠償給付286,958元及利息，末此
      敘明。
伍、據上論結，本件上訴為有理由，依民事訴訟法第436條之1第
    3項、第450條、第78條，判決如主文。
中    華    民    國    95    年     1    月     6    日
                  民事第三庭  審判長法  官  張 瑞 蘭
                                    法  官  陳 卿 和
                                    法  官  李 悌 愷
上正本證明與原本無異。
本判決不得上訴。
中    華    民    國    95    年    1     月    9     日
                                    書記官


司法院資訊處製作；財團法人民間司法改革基金會備份。
